臺灣臺中地方法院刑事判決　　　　　　 100年度易字第1464號
公　訴　人　臺灣臺中地方法院檢察署檢察官
被　　　告　姚智強
上列被告因違反保護令等案件，經檢察官提起公訴（100年度偵
字第8790號），本院判決如下：
    主  文
姚智強違反法院依家庭暴力防治法第十四條所為禁止實施家庭暴
力及禁止騷擾、接觸之民事通常保護令裁定，處拘役伍拾日，如
易科罰金，以新臺幣壹仟元折算壹日。
    事  實
一、姚智強係陳欣玫之前夫（民國99年7月23日離婚），陳奕廷
    為陳欣玫之兄，姚智強與陳欣玫、陳奕廷分別為家庭暴力防
    治法第3條第1款、第4款所定之家庭成員關係。姚智強前曾
    對陳欣玫實施家庭暴力行為，經本院於98年9月8日核發98年
    度家護字第962號民事通常保護令，裁定命姚智強不得對陳
    欣玫實施身體或精神上不法侵害之行為，亦不得對於陳欣玫
    為騷擾、接觸行為，保護令有效期間為1年，上開民事通常
    保護令，並經送達予姚智強收受。詎姚智強明知前開民事通
    常保護令之內容，竟仍基於違反上開民事通常保護令、恐嚇
    危害安全之犯意，於99年8月27日晚上7時50分許，騎乘機車
    行經臺中縣大雅鄉（現改制為臺中市大雅區；下同）神林路
    1段，見陳欣玫及陪同陳欣玫上班之兄陳奕廷分別騎乘機車
    一前一後亦行經上開路段，姚智強竟將所騎乘機車橫停在陳
    欣玫所騎乘機車前方，使陳欣玫、陳奕廷停車後，隨即對陳
    欣玫、陳奕廷恫稱：「你不可以照顧你妹妹一輩子（臺語）
    」、「如果陳欣玫不去撤銷保護令的話，我會讓你們一輩子
    健康快樂（臺語）」等語，致陳欣玫、陳奕廷均因而心生畏
    懼，以此加害生命、身體之事恐嚇陳欣玫、陳奕廷，且對陳
    欣玫實施精神上不法侵害，並騷擾、接觸陳欣玫，而為違反
    保護令之行為。嗣經陳奕廷報警處理，而查悉上情。
二、案經陳奕廷訴由臺中縣警察局（現改制為臺中市政府警察局
    ）豐原分局報告臺灣臺中地方法院檢察署檢察官偵查起訴。
    理  由
一、按被告以外之人於審判外之言詞或書面陳述，除法律有規定
    者外，不得作為證據。被告以外之人於偵查中向檢察官所為
    之陳述，除顯有不可信之情況者外，得為證據。被告以外之
    人於審判外之陳述，雖不符前四條之規定，而經當事人於審
    判程序同意作為證據，法院審酌該言詞陳述或書面陳述作成
    時之情況，認為適當者，亦得為證據。當事人、代理人或辯
    護人於法院調查證據時，知有第159條第1項不得為證據之情
    形，而未於言詞辯論終結前聲明異議者，視為有前項之同意
    。刑事訴訟法第159條第1項、第159條之1第2項、第159條之
    5分別定有明文。經查：
  (一)證人即被害人陳欣玫、告訴人陳奕廷於偵查中向檢察官所為
    證述，雖係被告以外之人於審判外之言詞陳述，為傳聞證據
    ，然其等於偵查中向檢察官所為證述，既經具結（偵字第22
    540號卷【下稱偵卷】第19、20頁），且本院審酌該等言詞
    陳述係由證人出於自由意識而陳述，又無其他證據足認該等
    陳述有何顯不可信之情事等一切情況，依刑事訴訟法第159
    條之1第2項規定，認上開證人於偵訊中之證述，得採為認定
    本件犯罪事實所憑之證據。
  (二)證人陳欣玫、陳奕廷於警詢時之證述，雖係被告以外之人於
    審判外之言詞陳述，為傳聞證據，然經本院於審理時當庭直
    接提示而為合法之調查，公訴人、被告均未於言詞辯論終結
    前聲明異議，本院復審酌該等言詞陳述係由證人出於自由意
    識而陳述，並無非法取證之情況，依刑事訴訟法第159條之5
    之規定，認上開證人於警詢時之證述，亦得採為認定本件犯
    罪事實所憑之證據。
二、訊據被告姚智強對於其為陳欣玫之前夫，並曾收受而知悉本
    院98年度家護字第962號民事通常保護令內容，且於99年8月
    27日晚上7時50分許，騎乘機車行經臺中縣大雅鄉○○路○段
    ，將所騎乘機車橫停在陳欣玫所騎乘機車前方，使陳欣玫、
    陳奕廷停車之事實，固坦承不諱，然矢口否認有何違反保護
    令、恐嚇危害安全之犯行，辯稱：伊只是問陳欣玫為什麼沒
    有經過伊同意，即以小孩名義申請靈骨塔位，伊沒有對陳欣
    玫、陳奕廷說過那兩句話云云。經查：
  (一)被告確有為上開違反保護令、恐嚇危害安全之犯行，業經證
    人陳欣玫（警卷第9至12頁，偵卷第15、16頁）、陳奕廷（
    警卷第13至16頁，偵卷第15頁）於警詢、偵訊時，分別證述
    綦詳，且互核相符。又本院98年度家護字第962號民事通常
    保護令，業經送達予被告收受，此經被告於警詢（警卷第5
    頁）、偵訊（偵卷第16頁）、本院審理（本院卷第17頁）時
    ，供承明確，並有本院上開民事通常保護令1份（警卷第18
    至20頁）、臺中縣警察局豐原分局保護令執行紀錄表1紙（
    警卷第21頁）在卷可佐。
  (二)被告雖以前詞置辯。然證人陳欣玫（警卷第10頁）、陳奕廷
    （警卷第14頁）於警詢時均證稱：「姚智強就下車右手持安
    全帽，作勢要打人的樣子，並（似漏載「對」字）我們說『
    現在是要輸贏嗎，你不可能照顧你妹妹一輩子』（臺語）及
    『如果陳欣玫不去撤銷保護令的話，我會讓你們一輩子健康
    快樂』（臺語）。」等語，而證人陳奕廷於偵訊時復具結證
    稱：「姚智強就下車，手拿著安全帽，朝我們走過來，跟我
    說『你沒有辦法保護你妹妹一輩子』（臺語），『你們最好
    好好活著，祝你們一輩子健康快樂』（臺語）。」等語（偵
    卷第15頁），證人陳欣玫於偵訊時亦具結證稱：「姚智強騎
    到我前面停住，一下車，安全帽就拿下來，他當時有講一句
    話，我現在忘了。他跟我哥講說『你不可能永遠保護你妹妹
    』（臺語），大概講這些話。」等語（偵卷第15頁），核諸
    證人陳欣玫、陳奕廷上開證述內容，大致相符。再者，被告
    於99年8月27日晚上7時50分許，確曾臺中縣大雅鄉○○路○
    段，與陳奕廷、陳欣玫相遇之事實，迭經被告於警詢（警卷
    第4頁）、偵訊（偵卷第16頁）、本院審理（本院卷第17 頁
    ）時，供認無訛，而證人陳奕廷係於99年8月27日晚上8時23
    分許，即案發後約30分鐘，旋即前往臺中縣警察局豐原分局
    大雅分駐所報案並製作筆錄，此有陳奕廷之調查筆錄1份（
    警卷第13頁）在卷為證，倘非被告於上開時間、地點，確曾
    對陳奕廷、陳欣玫為上開恫嚇言語，致使陳奕廷因而心生畏
    懼，陳奕廷豈會於與被告相遇後，隨即前往警局報案，益徵
    證人陳奕廷、陳欣玫上開證述，應可採信。被告上開抗辯，
    顯係事後卸責之詞，自無可採。
  (三)本件事證明確，被告違反保護令、恐嚇危害安全之犯行，均
    堪認定。
三、按家庭暴力防治法所稱家庭暴力，係指家庭成員間實施身體
    或精神上不法侵害之行為。所稱家庭暴力罪，係指家庭成員
    間故意實施家庭暴力行為而成立其他法律所規定之犯罪。家
    庭暴力防治法第2條第1款、第2款分別定有明文。本件被告
    姚智強為陳欣玫之前夫、陳奕廷之前妹夫，分別具有家庭暴
    力防治法第3條第1款、第4款之前配偶、曾為四親等以內之
    旁系姻親之家庭成員關係。次按家庭暴力防治法所稱騷擾，
    係指任何打擾、警告、嘲弄或辱罵他人之言語、動作或製造
    使人心生畏怖情境之行為，家庭暴力防治法第2條第3款亦有
    明文。被告上開攔停、恫嚇陳欣玫之行為，即屬家庭暴力防
    治法所稱騷擾、接觸行為。是核被告所為，分別係犯家庭暴
    力防治法第61條第1款、第2款之違反保護令罪，刑法第305
    條之恐嚇危害安全罪，且均為家庭暴力防治法第2條第2款所
    定之家庭暴力罪。被告雖同時觸犯家庭暴力防治法第61條第
    1、2款之罪，惟因其係基於同一實施家庭暴力之犯意而為，
    且所違反者為同一保護令上所禁止之數款行為，此即屬實質
    上一罪，應僅論以一違反保護令罪。又被告以一恐嚇危害安
    全行為，侵害陳欣玫、陳奕廷2人之法益，而同時觸犯構成
    要件相同之數罪名，為同種想像競合犯，應依刑法第55條規
    定，從一重處斷；另其所犯上開違反保護令、恐嚇危害安全
    2罪間，係一行為觸犯構成要件相異之罪，為異種想像競合
    犯，應依刑法第55條規定，從一重論以違反保護令罪。爰審
    酌被告為陳欣玫之前夫、陳奕廷之前妹夫，於與陳欣玫離婚
    後，竟以上開言詞恫嚇陳欣玫、陳奕廷，致使渠等因而心生
    畏懼，復於犯罪後猶飾詞以辯，迄今亦未與被害人達成和解
    ，於犯罪後態度部分，尚無從為其有利之考量，另考量被告
    於本案發生當時，甫與陳欣玫離婚，未能理性處理個人情緒
    ，始對陳欣玫、陳奕廷為恫嚇言詞，惟其自99年9月20日之
    後，即未曾再對陳欣玫為任何騷擾行為，此經陳欣玫於本院
    審理時，陳明在卷（本院卷第17頁），雖尚未取得陳欣玫、
    陳奕廷之諒解，然仍見其已能妥適處理與陳欣玫離婚後之個
    人情緒，而有悔改之意，及其犯罪之動機、目的、手段、國
    中肄業之智識程度、家庭經濟狀況小康、需扶養3名子女之
    生活狀況等一切情狀，量處如主文所示之刑，並諭知易科罰
    金折算標準。
據上論斷，應依刑事訴訟法第299條第1項前段，家庭暴力防治法
第61條第1款、第2款，刑法第11條前段、第305條、第55條、第4
1條第1項前段，刑法施行法第1條之1，判決如主文。
本案經檢察官黃永福到庭執行職務。
中    華    民    國   100    年    6     月    20    日
                  刑事第十五庭  法  官  鄭舜元
以上正本證明與原本無異。
如不服本判決應於收受判決後10日內向本院提出上訴書狀，並應
敘述具體理由；其未敘述上訴理由者，應於上訴期間屆滿後20日
內向本院補提理由書（均須按他造當事人之人數附繕本）「切勿
逕送上級法院」。
告訴人或被害人對於判決如有不服具備理由請求檢察官上訴者，
其上訴期間之計算係以檢察官收受判決正本之日期為準。
                                書記官  黃聖心
中    華    民    國   100    年    6     月    20    日
附錄：論罪科刑法條：
家庭暴力防治法第61條
違反法院依第14條第1項、第16條第3項所為之下列裁定者，為本
法所稱違反保護令罪，處3年以下有期徒刑、拘役或科或併科新
臺幣10萬元以下罰金：
一、禁止實施家庭暴力。
二、禁止騷擾、接觸、跟蹤、通話、通信或其他非必要之聯絡行
    為。
三、遷出住居所。
四、遠離住居所、工作場所、學校或其他特定場所。
五、完成加害人處遇計畫。
中華民國刑法第305條
以加害生命、身體、自由、名譽、財產之事，恐嚇他人致生危害
於安全者，處2年以下有期徒刑、拘役或3百元以下罰金。